【裁判字號】    94,訴,1021
【裁判日期】    950912
【裁判案由】    毒品危害防制條例
【裁判全文】
臺灣基隆地方法院刑事判決              94年度訴字第1021號
公  訴  人  臺灣基隆地方法院檢察署檢察官
被      告  丙○○
                    （另案在臺灣宜蘭監獄執行）
選任辯護人  扶助律師    李克廉 律師
指定辯護人  義務辯護人  侯傑中律師
上列被告因毒品危害防制條例案件，經檢察官提起公訴（94年度
偵字第1079號、第2279號），本院判決如下：
    主  文
丙○○連續販賣第一級毒品，處有期徒刑玖年，扣案之第一級毒
品海洛因肆包（淨重肆點柒貳公克）沒收銷燬之，扣案之電子磅
秤壹台、攪拌器壹台、分裝袋壹佰柒拾貳只均沒收，未扣案之販
賣海洛因所得新台幣壹萬參仟元沒收，如全部或一部不能沒收時
，以其財產抵償之，未扣案之插用0000000000門號之行動電話壹
支沒收，如全部或一部不能沒收時，追徵其價額；又連續販賣第
二級毒品，處有期徒刑伍年，扣案之第二級毒品安非他命肆包（
驗前總淨重拾陸點參柒公克）沒收銷燬之，扣案之電子磅秤壹台
、分裝袋壹佰柒拾貳只均沒收，未扣案之販賣安非他命所得新台
幣貳仟伍佰元沒收，如全部或一部不能沒收時，以其財產抵償之
，未扣案之插用0000000000門號之行動電話壹支沒收，如全部或
一部不能沒收時，追徵其價額；又轉讓第一級毒品，處有期徒刑
壹年貳月，未扣案之插用0000000000門號之行動電話壹支沒收，
如全部或一部不能沒收時，追徵其價額；應執行有期徒刑拾伍年
，扣案之第一級毒品海洛因肆包（淨重肆點柒貳公克）、第二級
毒品安非他命肆包（驗前總淨重拾陸點參柒公克）均沒收銷燬之
，扣案之電子磅秤壹台、攪拌器壹台、分裝袋壹佰柒拾貳只均沒
收、未扣案之販賣海洛因所得新台幣壹萬參仟元及販賣安非他命
所得新台幣貳仟伍佰元均沒收，如全部或一部不能沒收時，以其
財產抵償之、未扣案之插用0000000000門號之行動電話壹支沒收
，如全部或一部不能沒收時，追徵其價額。
    事  實
一、丙○○前因違反毒品危害防制條例案件（施用第一級、第二
    級毒品），於民國89年9月5日，經本院以89年度訴第508號
    判決判處有期徒刑8月、6月，應執行有期徒刑1年確定；又
    因違反毒品危害防制條例案件，經本院於91年2月1日，以90
    年度訴字第765號判決判處有期徒刑8月確定，另因偽造文書
    案件，經本院於90年6月5日判處拘役59日確定，三案接續執
    行，縮刑期滿日期為93年2月29日，並於92年10月29日縮短
    刑期假釋出監，上開假釋又經撤銷，復入監執行殘刑4月4日
    ，於94年6月8日執行完畢（不構成累犯），復因違反毒品危
    害防制條例案件，於94年7月26日，經本院以94年度訴緝字
    第5號判決判處有期徒刑10月及8月，應執行有期徒刑1年4月
    確定，現仍在執行中。
二、丙○○於94年1月至2月間向綽號「阿平」之姓名年籍均不詳
    之成年男子購買第一級毒品海洛因、第二級毒品安非他命，
    以解己之毒癮，並兼販賣海洛因及安非他命牟利。嗣丙○○
    基於販賣第一級毒品海洛因、第二級毒品安非他命之概括
    犯意及轉讓海洛因之犯意，以其所有0000000000門號之手機
    以聯絡海洛因及安非他命之買賣及轉讓事項，而為下列犯行
    ：
(一)、(1)於民國94年1月31日下午5時7時分許，經丁○○以0000000
    000門號行動電話，撥打丙○○所使用之0000000000門號，
    向丙○○購買海洛因，丙○○隨後在其居所即基隆市○○區
    ○○路117巷33弄4之1號（即其前妻陳靜儀之居所）附近，
    以新臺幣（下同）1千元之代價，販賣海洛因1小包予丁○○
    。(2)於同年2月3日晚上11時26許，經丁○○以公用電話（02
    ）00000000號撥打丙○○所使用之前開門號，向丙○○購買
    海洛因，丙○○隨後在基隆市○○路萬家福大賣場附近之公
    車站牌，以1千元之價格，販賣海洛因1小包予丁○○。
(二)、(1)於94年1月31日晚上7時46分許，經己○○以0000000000門
    號行動電話，撥打丙○○所使用之前開行動電話，向丙○○
    購買海洛因，隨後丙○○即在基隆市○○區○○街「祥豪雜
    貨店」附近（即己○○住處附近），以1千元之價格，販賣
    海洛因1小包予己○○。(2)於同年2月1日晚上9時1分許，經
    己○○以0000000000門號行動電話，撥打丙○○所使用之前
    開門號，向丙○○購買海洛因，丙○○隨後在其上開居所附
    近即基隆市○○路「帝王檳榔攤」附近，以2千元之價格，
    販賣海洛因1小包予己○○。(3)於同年2月4日上午8時33分許
    ，經己○○以0000000000門號行動電話，撥打丙○○前開門
    號，向丙○○購買海洛因，丙○○隨後在基隆市○○○路之
    公車站牌附近，以2千元之價格，販賣海洛因1小包予己○○
    。
(三)、(1)於94年1月31日晚上7時29分許，乙○○在其位在基隆市○○區○○路117巷27弄11號2樓之住處以（02）00000000門號
    撥打丙○○所使用之前開門號，向丙○○購買海洛因，丙○○隨後在基隆市○○路117巷之迴車道附近，以2千元之價格
    ，販賣海洛因1包予乙○○。(2)於同年2月1日中午12時許，
    經乙○○以0000000000門號，撥打丙○○所使用之前開門號
    ，向丙○○購買安非他命，丙○○隨後在基隆市○○路117
    巷之迴車道附近，以1千元之價格，販賣安非他命1包予乙○○。(3)於同年2月2日上午4時36分許，經乙○○以000000000
    0號行動電話傳送簡訊至丙○○前開門號，向丙○○購買海
    洛因及安非他命，丙○○隨後在基隆市○○路117 巷之迴車
    道附近，以2千元、1千5百元之價格，販賣海洛因1小包、安
    非他命1小包予乙○○。
(四)、(1)於94年1月31日晚間10時56分許，經戊○○以公用電話（
    02）00000000號，撥打丙○○所使用之前開門號，向丙○○
    購買海洛因，隨後丙○○即在基隆市○○路附近，以1千元
    之價格，販賣海洛因1小包予戊○○。(2)於同年2月3日中午
    11時30分許，經戊○○以0000000000門號行動電話與丙○○
    上開門號聯絡，本欲向丙○○購買海洛因1千元，然戊○○
    表明欲先賒帳，丙○○不同意，但同意贈送少許海洛因予戊○○，二人約定由戊○○至基隆市○○路「萬家福」附近之
    涮涮鍋拿取丙○○贈送之海洛因，戊○○即依丙○○之電話
    指示，至上開處所之路旁地上取得丙○○放在煙盒內之少許
    海洛因，丙○○因而無償轉讓海洛因予戊○○。(3)於同年2
    月3日晚上6時29分許，經戊○○以公用電話（02）0000000
    0號，撥打丙○○所使用之前開行動電話，向丙○○購買海
    洛因，丙○○隨即在基隆市萬家福附近公車站牌，販賣1千
    元之海洛因予戊○○。
三、丙○○於93年5月4日即由本院以基院雅刑義緝字第95號發布
    通緝，另由臺灣基隆地方法院檢察署於93年5月12日以基檢
    清執丙緝字第372號發布通緝中，嗣於94年2月5日下午18 時
    30分許，為警基於之前實施通訊監察之訊息，鎖定其人實際
    所在地應在基隆市○○區○○街213號附近，遂至該處圍捕
    ，先在該址地下停車場電梯口為警發覺並實施逮捕，繼而經
    其同意而搜索其居所即該址9樓，並在目視可及之範圍內查
    扣其所有之海洛因4包（淨重肆點柒貳公克）、安非他命4
    包（驗前總淨重拾陸點參柒公克）、電子磅秤1台、攪拌器1
    台、分裝袋172只及行動電話SIM卡1張（門號為0000000000
    號），始查悉上情。
四、案經基隆市警察局刑警隊移送臺灣基隆地方法院檢察署檢察
    官偵查起訴。
    理  由
一、訊據被告丙○○固坦承有事實欄二(四)(2)所示轉讓第一級毒品
    海洛因予戊○○之犯行，惟矢口否認有何販賣第一級海洛因
    、第二級毒品安非他命予己○○、丁○○、戊○○、乙○○
    等人之犯行，辯稱：伊僅有與己○○共同合資向綽號「阿平
    」之男子購買海洛因，均係以0000000000號行動電話與阿平
    聯絡，都在基隆長庚醫院附近交付，每次購買數量海洛因是
    一兩18000元，安非他命是一兩15000元，約自93年年初開始
    向阿平購買，至今約有10餘次，最後一次是在94年2月初，
    至於監聽譯文中聽到丁○○、己○○、戊○○、乙○○通聯
    購買一張、男的女的等語，雖都是伊與渠等之對話，但是最
    後都沒有成交云云；指定辯護人另辯以：本案申請通訊監察
    之對象係「易斐海」，並非針對被告發動通訊監察，通訊監
    察之發動係屬違法，故卷內所附通訊監察錄音帶及譯文均不
    具備證據能力；至94年2月5日搜索部分亦與法有違，係屬違
    法搜索，其取得相關之扣案物證亦屬不具備證據能力，不得
    用以證明被告構成犯罪云云；選任辯護人則辯以：被告均係
    以買得毒品之原價轉讓他人，無營利意圖，故全部犯行均僅
    屬轉讓毒品云云。惟查：
甲、證據能力方面
一、通訊監察部分：本案通訊監察之法定程序俱無缺漏，屬合法
    監聽，不僅有證據能力，復有證據證明力。遍觀通訊及監察
    保障法第5條、第11條、第12條等規定，對於通訊監察之實
    施，必須遵循：1.重罪原則；2.必要性原則；3.相當性原則
    ；4.法定期間；5.令狀等法定程序，本案就上開法定要件俱
    無缺漏，自係合法監聽。茲分點論述：
(一)、重罪原則：本案係依據在監執行觀察勒戒之陳情人，則陳情
    人有名有姓，復係以書面向臺灣基隆地方法院檢察署檢察官
    陳情，欲檢舉綽號「阿海」之人，其所使用之0000000000號
    行動電話在仁二路遊樂場從事販毒，經臺灣基隆地方法院檢
    察署檢察官通知檢舉人製作檢舉筆錄，以確認「易斐海」販
    賣毒品之種類、地點，嗣確定其使用之門號，販賣之單位、
    數量等，又檢舉人復檢舉易斐海之上游包括鄭欽隆、楊朝強
    等人，並具體指明渠等所使用之六線行動電話（即包括被告
    所使用之0000000000門號），此經蒞庭檢察官於本院95年7
    月25日審理時當庭提出臺灣基隆地方法院檢察署列為機密不
    公開之聲監卷宗核閱屬實，復據證人即本案查獲之小隊長邵
    成祥於同日審理時證述明確。因檢舉人曾向上開人等買過毒
    品，故知悉渠等所使用之行動電話號碼，證人邵成祥復查核
    上開人等之前科均為毒品危害防制條例之前科犯，檢舉人之
    檢舉內容核非空穴來風，又檢舉人檢舉上開電話均係涉及販
    賣毒品案件乃係重罪，自合乎上開通訊及監察保障法第5條
    第1項第1款所規定之所犯最輕本刑三年以上有期徒刑之重罪
    ，因而臺灣基隆地方法院檢察署檢察官核發監聽票，當係合
    乎法定要件，並不因當初監聽之對象係易斐海、鄭欽隆、楊
    朝強等人而有異。
(二)、必要性及相當性原則：查通訊監察限於不能或難以用其他偵
    查方法蒐集或調查證據，非使用監聽手段不可，則本案經聲
    請監聽機關基隆市警察局刑警隊前往檢舉人檢舉販毒之人販
    毒區域即基隆市○○路附近遊藝場實際查訪，發覺該處共有
    「三越遊藝場」、「東和遊藝場」、「大同遊藝場」、「迪
    斯奈遊藝場」等四家遊藝場，其中以「三越遊藝場」、「迪
    斯奈遊藝場」最為複雜，並確有一位綽號「阿海」本名「易
    斐海」之人在該處兜售毒品，嗣復確認遭檢舉之易斐海確實
    涉有毒品前科，而其檢舉之上手鄭欽隆、楊朝強亦是毒品前
    科累累，鄭欽隆在93年間復因駕駛車號9N-4041號白色三陽
    雅歌汽車拒絕警方盤查，開車衝撞警方，遭警開槍制止，從
    該車車內起出大批毒品，確認本案情資甚為可靠，至易斐海
    、鄭欽隆、楊朝強所使用之電話中，易斐海是使用00000000
    00（登記在簡國森名下）、0000000000（登記在林雅琳名下
    ）；鄭欽隆是使用0000000000（登記在鄭欽隆名下）、0000
    000000（登記在林富翔名下）；楊朝強是使用0000000000
    （登記在楊朝祥名下）、0000000000（登記在鄭融瑜名下）
    ；再調取上開門號之通聯查詢單，發覺上開門號均非登記在
    易斐海名下，但當時均仍在使用中，因而檢具陳情書、檢舉
    筆錄、口卡照片等向臺灣基隆地方法院檢察署檢察官聲請實
    施通訊監察，此經蒞庭檢察官於本院95年7月25日審理時當
    庭提出臺灣基隆地方法院檢察署列為機密不公開之聲監卷宗
    核閱屬實，復據證人即本案查獲之小隊長邵成祥於同日審理
    時證述明確，據此可知聲監機關業已審核檢舉陳情人所提供
    情資確實有所根據，且過濾比對該6線行動電話可能涉犯販
    毒，眾所皆知者販毒乃死刑或無期徒刑之重罪，為警風聲鶴
    唳地追訴緝捕，涉嫌人均力圖避免所使用之通訊工具曝光，
    不論是監聽門號或線索之取得，均甚為困難，是所申請監聽
    之6線門號既涉有販毒重嫌，而該通訊監察復屬侵害最小之
    蒐證行為，亦已合乎聲請監聽之「充分理由」，實施監聽乃
    係用以偵辦「販毒」罪嫌之最小侵害手段，其具備必要性原
.    則斷無疑義。
(三)、令狀原則：本案由臺灣基隆地方法院檢察署檢察官於94年1
    月28日以基檢清慎聲監字第19號核准核發監聽票，監聽期間
    自94年1月31日起至94年3月1日，嗣於94年2月5日因已確認
    0000000000門號之實際使用人係丙○○而非林富翔，並發覺
    其涉有販賣毒品予黃聖傑00000000000（即丁○○）、蕭堂
    館0000000000（即己○○）等人，其更已為本院及臺灣基隆
    地方法院檢察署於93年5月4日、同年5月12日分別以基院雅
    刑義緝字第9號及93基檢清執丙緝字第372號發佈通緝在案，
    於鎖定其實際所在地後，旋於94年2月5日18時30分前往丙○○現居地實施逮捕，是本案監聽之法定程序俱無缺漏，自屬
    合法監聽，因此取得之監聽譯文及錄音帶等具有證據能力，
    復有證據證明力（如後所述）。
二、搜索部分：
    本案係對於通緝犯及現行犯之附帶搜索，其較有疑義者，係
    至被告居所即基隆市○○街213號9樓實施之搜索，是否合乎
    刑事訴訟法第130條之「附帶搜索」及第131條之1「同意搜
    索」等法定要件，茲分述如下：
(一)、附帶搜索：查刑事訴訟法第130條規定，逮捕犯罪嫌疑人或
    執行拘提、羈押時，得附帶對於其身體或立即可處及之處所
    實施搜索外，另為達避免警察實施逮捕時受到危險人物之攻
    擊或避免證據滅失之虞，而就與逮捕處所「緊密比連」範圍
    內，不需有相當理由或合理懷疑，即得自動為保護性的掃視
    ，如在緊密比連範圍之外，如有合理懷疑該處可能藏有危險
    人物或物品，亦得為保護性掃視，故允許就其隨身攜帶物件
    、所使用交通工具及立即可觸及之處所實施附帶搜索，是所
    謂「附帶搜索」。則本案被通緝人丙○○被緝捕地點係地下
    停車場之電梯口之公共場所，除被告個人或其隨身攜帶物件
    外，當不可能有車輛或有其他立即可觸及之處所，惟被告係
    毒品通緝犯，復經警監聽確認涉有販毒罪嫌，已可合理懷疑
    其必藏放有毒品或相關物證於另處隱密處所，恐危及社會秩
    序及警員、附近居民之安全，況被告係通緝犯之身分，出現
    在住宅大樓內，當可預見其在該大樓內有所藏身之處所，此
    時自應將「被告實際住處」即基隆市○○街213號9樓解釋為
    「緊密比連」之範圍內，藉以保障執法人員之人身安全及保
    全相關犯罪證據，是本案實施附帶搜索之地點既係屬通緝犯
    身分之被告之實際居所，復在被告支配管理範圍之內，警方
    之搜索合乎刑事訴訟法第130條之規範意旨（即在不擾民之
    狀況下，允許附帶搜索本應接受逮捕之人之實際上可控制之
    處所），故本案附帶搜索自屬合法。
(二)、同意搜索：按刑事訴訟法第131條之1規定，經受搜索人出於
    自願性同意者，得不使用搜索票，是所謂「同意搜索」。本
    案在搜索票上簽名按指印者，雖僅有被告丙○○人而已，而
    基隆市○○街213號9樓係被告與陳靜儀同居之處所，惟該處
    所既係被告與陳靜儀共居生活之地，二人對該處俱有支配管
    理權責，易言之，即不論被告或陳靜儀均有同意權，本案既
    經被告之同意開啟大門讓員警進入，渠等入內在目視可及範
    圍內即發覺大量毒品等物，此業證人即查獲員警邵成祥、童
    進興於本院95年7月25日審理時證述在案，此時雖無搜索票
    ，亦得扣押上開搜索範圍內之物品，故被告上開居所內查扣
    之相關物證當可為證據無訛，道理極明。
    綜上，足認本案在被告上開居所所查扣之毒品海洛因、安非
    他命、攪拌器、電子磅秤、分裝袋等物，不論依據附帶搜索
    或同意搜索之規定均係合法，此時所查扣之相關物證當可作
    為證明被告所涉犯罪行之證據。
三、證人乙○○之偵訊證詞部分：被告聲請本院傳喚證人乙○○
    到庭詰問，然該證人業據本院二次合法傳喚均未到庭，嗣亦
    拘提無著，此有法務部戶役政連結作業系統1紙、傳票送達
    回證2紙、拘票執行報告1紙在卷可憑，是依刑事訴訟法第
    159條之第2項之規定，該證人於檢察官偵訊時之證詞有證據
    能力。
乙、實體方面
一、證人證詞可採之部分：被告販賣海洛因、安非他命、轉讓海
    洛因之事實，業據證人己○○、丁○○、乙○○（指94年5
    月16日上午之偵訊證詞，該日下午及94年11月8日之證詞不
    與之）、戊○○於偵訊時證述明確，復據證人丁○○於本院
    95年7月25日審理時更正其於94年1月31日下午5時7分許，以
    0000000000門號行動電話，撥打被告所使用之0000000000門
    號後，係在被告居所即基隆市○○區○○路117巷33弄4之1
    號（即其前妻陳靜儀之居所）附近（即非在偵訊時所稱之基
    隆市○○街公車站牌），以1千元之代價，向被告買入海洛
    因1小包等語，該等證人之偵訊證詞核與卷附通聯監察譯文
    之內容相符，證人己○○於本院95年7月25日之審理證詞更
    完全與其偵訊證詞相符，益可印證其等於偵訊之證詞之真實
    性。
二、就卷附雙向通聯紀錄之基地台位址稽核證人所證之交易地點
    之真實性與被告辯詞之虛偽：
(一)、依被告使用之0000000000門號通聯紀錄顯示其94年1月31日
    晚上7、8時與己○○0000000000門號聯絡時，被告之基地台
    位址係在基隆市○○區○○路117巷（即通聯譯文所指「山
    上」）、基隆市仁愛區大華旅社附近、七堵區○○路、明德
    一路，而證人己○○的基地台位置則在七堵區○○街，可見
    被告辯稱渠二人當時係在基隆長庚醫院（在安樂區）附近合
    資買海洛因云云，顯屬虛偽，渠二人之位置實均在基隆市七
    堵區交會重疊，證人己○○於偵訊、本院審理證稱其於94年
    1月31日晚上7時4分許，以0000000000門號行動電話與被告
    之0000000000門號行動電話聯絡後，被告即至基隆市○○區
    ○○街「祥豪雜貨店」附近，以1千元之價格，販賣海洛因1
    小包予證人己○○之情節，顯為實在。
(二)、依被告使用之0000000000門號通聯紀錄顯示其94年1月31日
    晚上7時46分通話時之基地台位置係在基隆市○○區○○路
    117巷，晚上7時29分與證人乙○○00000000門號聯絡時，被
    告之基地台位置則尚在基隆市○○區○○路大華旅社附近，
    可見被告與乙○○聯絡後就往基隆市○○區○○路117巷移
    動，另被告於該日晚上5時至9時之間從來未出現在基隆市安
    樂區國家新城附近，可見被告於94年5月16日偵訊時辯稱「
    他（乙○○）問我有哪裡可拿到海洛因，後來沒問到，我也
    沒拿給他，也沒碰面。我是去藥頭那邊看有無毒品，後來我
    去國家新城附近找藥頭阿平，但沒有找到，所以我也沒跟乙○○碰面。」云云，顯屬虛偽，反而證人乙○○於偵訊時證
    稱其於94年1月31日晚上7時29分許，以00000000門號撥打被
    告所使用之前開門號聯絡後，被告隨後在基隆市○○路117
    巷之迴車道附近，以2千元之價格，販賣海洛因1包予其之情
    節與事實相符。
(三)、依被告使用之0000000000門號通聯紀錄顯示其94年1月31日
    晚上10時56分與證人戊○○公用電話（02）00000000聯絡時
    ，被告之基地台位置係在基隆市○○路117巷35弄（前開所
    指山上），再佐以渠二人之通聯譯文顯示，證人戊○○稱其
    要過去向被告拿1張，並問被告在哪裡，被告答稱在山上，
    戊○○又稱其在南榮路，馬上就到，你可以下來了，被告即
    答稱「好」，可見渠二人確實有見到面，證人戊○○於偵訊
    時證稱其於94年1月31日晚間10時56分許，以公用電話撥打
    被告所使用之前開門號，隨後即在基隆市○○路附近，以1
    千元之價格，向被告購買海洛因1小包之情節，係屬實在，
    反而被告94年4月14日偵訊時辯稱「有這通電話，他（戊○○）叫我幫他拿1000元的海洛因，我們沒有碰面，因為太晚
    沒下去。」云云，與事實不合。
(四)、依被告使用之0000000000門號通聯紀錄顯示其94年2月1日中
    午12時6分至12時50分與證人乙○○使用之0000000000門號
    聯絡五通，被告之基地台位置係從基隆市安樂區○○○街之
    國家新城移動至仁愛區○○路117巷，而證人乙○○之00000
    00000門號基地台位置則從基隆市○○區○○街移動到南榮
    路117巷，可見被告於94年5月16日偵訊時辯稱當時乙○○請
    伊幫忙調安非他命，然後來伊沒有去問（去幫忙調），當天
    伊與乙○○亦無見面云云，顯屬虛妄；證人乙○○於94年5
    月16日上午偵訊時，在被告未一同出庭之情況下，證稱其94
    年2月1日中午12時許，以0000000000門號撥打被告所使用之
    前開門號，隨後在基隆市○○路117巷之迴車道附近，以1千
    元之價格，向被告買安非他命1包等語，係屬實在，其於94
    年5月16日下午（與被告共同出庭）、94年11月8日偵訊時翻
    稱其每一通電話都是要向被告買海洛因及安非他命，然被告
    每次說好要賣，但人都沒有出來，因為如此害其被抓，其懷
    恨在心才會作偽證云云，顯係曲意迴護被告之詞（其該二次
    均於訊前具結而為虛偽證述，應由檢察官另案偵辦其偽證罪
    責）。
(五)、依被告使用之0000000000門號通聯紀錄顯示其94年2月1日晚
    上9時1分至9時52分與證人己○○0000000000門號聯絡11 通
    ，被告基地台位置係在基隆市○○區○○路117巷、仁愛區
    ○○路，而己○○0000000000門號基地台位置則從七堵區○○街、明德一路往仁愛區○○路移動，可見被告辯稱伊僅與
    己○○在基隆長庚醫院碰面合資向阿平買海洛因云云，地點
    與真實不符，以證人己○○於偵訊、本院審理時證稱之其於
    94年2月1日晚上9時1分許，以0000000000門號行動電話，撥
    打被告所使用之前開門號聯絡後，隨後在被告上開居所附近
    即基隆市○○路「帝王檳榔攤」附近，以2千元之價格，向
    被告購海洛因1小包之情節為可採。
(六)、依被告使用之0000000000門號通聯紀錄顯示，94年2月2日凌
    晨3時51分證人乙○○以0000000000之門號與被告聯絡，當
    時被告之基地台位址在基隆市○○區○○街附近，後來渠二
    人二人持續保持聯絡一直到該日清晨06時10分為止，被告之
    基地台位址於該日清晨6時1分左右即轉到基隆市○○區○○
    路117巷35弄附近，直至該日上午7時15分才又轉回基隆市○○區○○街附近，證人乙○○0000000000門號於該日6時10
    分之基地台位址則在基隆市○○區○○路473號附近。由此
    可見，被告於94年5月16日偵訊時辯稱因為其前妻陳靜儀叫
    伊身上持有之二包海洛因都自己留著用，陳靜儀在伊位在基
    隆市安樂區○○○街之戶籍址向伊說不要去南榮路迴轉道，
    所以伊就沒有至該處赴約云云，核與上開顯示之基地台位址
    不符，上開基地台位址之變化反與證人乙○○94年5月16日
    上午偵訊時證稱其向被告買入海洛因、安非他命之時、地等
    內容相符，是其該等證詞自堪採信（益證證人乙○○於94年
    5月16日下午、94年11月8日偵訊時之證詞係迴護被告偽證之
    詞，並參上述(四)）。非惟如是，被告之前妻陳靜儀於94年10
    月7日偵訊時復證稱94年2月2日凌晨6時餘，伊與被告有至南
    榮路117巷迴轉道，被告有拿海洛因、安非他命予乙○○等
    語，尤可證證人乙○○94年5月16日上午偵訊時之證詞為可
    採。
(七)、依被告使用之0000000000門號通聯紀錄顯示，證人戊○○以
    （02）00000000之公用電話於94年2月3日下午6時29分與被
    告聯絡，當時被告之基地台位址在基隆市○○區○○街附近
    ，被告在該處待到晚間7時2分，到晚間7時3分基地台位址轉
    至基隆市○○區○○街333巷附近，該二基地台之位址均在
    基隆市○○區○○路萬家福大賣場附近，可見證人戊○○於
    94年4月14日偵訊時證稱其在市區廟口要向被告買毒品海洛
    因1張（1000元），因為廟口沒買成，改約基隆市○○路「
    萬家福」賣場對面車牌處買等語，係屬實在；被告於偵訊時
    辯稱有這通電話，戊○○跟伊要毒品施用，但是伊過去就沒
    看到人，戊○○是丁○○好朋友，伊跟丁○○有仇，所以是
    戊○○害伊云云，顯為畏罪之詞。
(八)、依被告使用之0000000000門號通聯紀錄顯示，證人己○○以
    其持用之0000000000門號於94年2月4日上午8時33分與被告
    聯絡時，被告之基地台位址位在基隆市○○街333巷，至該
    日9時1分移至基隆市○○區○○街，其直至當日中午12時2
    分止均在同一處所，該等基地台位址均在基隆市深澳坑附近
    ，可見己○○於偵、審時證稱其於同年2月4日上午8時33分
    許，經以0000000000門號行動電話，撥打被告前開門號聯絡
    後，隨後在基隆市○○○路之公車站牌附近，以2千元之價
    格，向被告購入海洛因1小包之情節屬實，被告辯稱其均在
    基隆長庚醫院附近與己○○合資向阿平購買海洛因云云，委
    無可採。
(九)、被告其餘如事實欄二(一)(1)、(2)之販毒犯行，或因不知被告與
    證人丁○○聯絡毒品買賣事宜後之確實見面交易時間，或因
    渠等聯絡完畢後即無再使用行動電話，尚無從由雙向通聯之
    基地台位址以勾稽何人所言屬實，然自本案下述補強事證可
    知，證人丁○○之偵訊證詞仍堪採信。
三、證人丁○○、戊○○於本院審理時所稱之下開證詞係曲意迴
    護被告之虛偽證言：
(一)、證人丁○○於本院95年7月25日審理時翻稱伊從未說伊向被
    告買毒品，伊係交錢給被告委託被告幫伊買毒品，實際上是
    伊與被告合資買毒品云云，然其自承平常除了與被告電話聯
    絡買毒品外，平常很少與被告電話聯絡，則被告與丁○○之
    交情既屬泛泛之交，而販毒又屬重罪，被告豈有可能在丁○○交錢予伊後，僅單純幫丁○○無償調取毒品而無從中牟利
    ？再者，被告之0000000000門號與丁○○使用之公用電話（
    02）00000000號於94年2月3日晚間11時26分聯絡時，丁○○
    先說要拿一張，被告反問丁○○是否要「還那二百」，丁○○稱「是」，有卷附通聯譯文可稽，可見被告極為重視丁○○所欠款項，焉有可能幫丁○○無償調取毒品或輕易與丁○○合資買入毒品以免費跑腿並甘冒交易當場為警所逮之風險
    ？復以，證人丁○○於本院證稱伊於94年2月3日晚間11時26
    分與被告聯絡，嗣與被告見到面後，伊在附近等被告，由被
    告去向買家買毒品，此次係伊與被告一人出一千元合資買毒
    品，此次伊大約等了一個多小時，被告才買毒品回來云云，
    然證人丁○○於94年2月3日晚間11時37分到達約定交易之深
    溪路萬家福賣場附近時，曾以公用電話（02）00000000號與
    被告上開門號聯絡，結果係由被告之女友接聽，丁○○向被
    告女友稱其已到達，並催促被告快一點至約定地點，因為其
    要跑（計程）車，有通聯譯文在卷可查，由此可見，證人丁○○於本院證稱其該次與被告見面後，其在原地等被告去買
    毒品，竟等一個多小時云云，核與事實不符。又查，被告於
    本院上開審理時，在與證人丁○○隔離訊問之狀態下，竟供
    稱其與丁○○合資買海洛因不是94年1月31日、94年2月3日
    通聯這二次，而其與丁○○二次合資之情形，均係其與丁○○各出二千元云云，其之供詞亦與證人丁○○上開證詞相左
    。末以，證人丁○○與被告歷次之通聯譯文從未顯示其二人
    提及要如何合資買毒品之事，益見證人丁○○於本院上開證
    詞為虛，不足採信（其偽證罪責應由檢察官另案偵辦），以
    其在偵訊時之證詞為可採。
(二)、證人戊○○於本院95年7月25日審理時翻稱伊僅有時候向被
    告要海洛因，因為伊不認識被告，所以透過友人丁○○，和
    丁○○一起過去找被告，由丁○○下車，伊在車上等，因係
    丁○○出面的，而伊在車上等，故伊不知有無金錢之交付云
    云。然證人戊○○曾於94年1月31日晚上10時56分打電話予
    被告之上開門號，伊說伊係「咪學」（戊○○之綽號），伊
    要向被告拿一張，被告說好，被告說其在山上，伊說伊在南
    榮路馬上到，被告說好等語，有通聯譯文在卷，證人戊○○
    亦向本院自承所謂「一張」，即係一千元，可見戊○○清楚
    知悉其向被告拿海洛因係有對價，其稱不知有無金錢之交付
    云云，無非昧於現實。再查，就被告於94年2月3日中午11時
    30分許轉讓海洛因少許予戊○○之情節，經戊○○於本院上
    開審理期日證稱「我（電話中）問被告可不可以拿一張給我
    ，我說放在萬家福，我晚一點再拿錢給他，他說這樣不好，
    我說我身上只有幾百元，我現在藥癮發作，被告說不然給我
    一點，再來就是我到達之後打電話給他，通知我已經到達，
    他叫我走到萬家福同一排涮涮鍋那邊就可以看到他，我印象
    中他用一個香煙盒放海洛因在裡面，他把香煙盒丟在店門口
    的附近的騎樓地上然後我撿了就走了，然後我就去萬家福的
    廁所去注射海洛因。這次是被告請我的，這次我沒有付錢。
    」等語，被告甘冒為警查獲之風險而無償轉讓海洛因少許予
    戊○○，可見渠二人當然熟識，海洛因之收付買賣根本無須
    其他共同之友人之介入。綜此，證人戊○○於本院之上開證
    述顯係虛偽（其偽證罪責應由檢察官另案偵辦），以其於偵
    訊時之證詞為可採。
四、販賣毒品之人為警查獲後，除非自向警方供出其販入時之價
    格，否則警方乃至司法機關恆難知其販入價格，蓋毒品之黑
    巿價格常受國際、國內刑警查察毒品之寬嚴而波動劇烈，即
    使可知國內一般之行情價，然此又受販毒之人係大盤商、中
    盤商、小盤商而有所不同，再者，販毒之人之上游盤商是否
    摻入其他雜質、摻入之比例為何，在在均影響毒品之販入價
    格（販出價格其實亦然），司法機關本即無庸斤斤於毒販之
    販入價格為何，而以販出價格大於販入價格為毒品販賣之構
    成要件，否則豈不將販毒處以重刑之法律規範束諸高閣、將
    之視同俱文？選任辯護人僅以檢察官無法具體舉證被告於本
    案之毒品販入、販出價格，而謂被告無營利意圖，其之全部
    犯行均僅係轉讓毒品云云，係屬增加法律所未要求檢察官舉
    證之事項加以舉證，而無端加入販賣毒品罪所無之構成要件
    ，委無可採。
五、本案之補強證據：(一)、證人己○○、丁○○、戊○○、乙○○因另涉犯毒品危害防制條例第10條第1項或第2項之施用海
    洛因、安非他命罪嫌，而該條例第17條則有犯施用毒品罪之
    人供出毒品來源因而破獲者，得因而減輕其刑之規定，因此
    其若供出毒品來源，尤須注意其供詞與其他事證相符，以確
    保其供詞之正確性，以免其任行供出非毒品上源之他人，以
    僥倖冀圖減刑（最高法院八十四年度台上字第二七九號判決
    參看）。故當然不得僅單以毒品下游之人之指述，即據而論
    定渠等之毒品上源為何人，而須有補強證據，以擔保該等毒
    品下游之人之證述之可憑信性，庶免冤屈。(二)、被告因遭本
    院、臺灣基隆地方法院檢察署通緝，嗣於94年2月5日下午18
    時30分許，為警基於之前實施通訊監察之訊息，鎖定其人實
    際所在地應在基隆市○○區○○街213號附近，遂至該處圍
    捕，先在該址地下停車場電梯口為警發覺並實施逮捕，繼而
    經其同意而搜索其居所即該址9樓，並在目視可及之範圍內
    查扣其所有之海洛因4包（淨重肆點柒貳公克）、安非他命4
    包（驗前總淨重拾陸點參柒公克）、電子磅秤1台、攪拌器1
    台、分裝袋172只及行動電話SIM卡1張（門號為0000000000
    號）等情即，業據證人即承辦之員警邵成祥、童進興證述綦
    詳，並有各該扣案物品、臺灣基隆地方法院檢察署檢察官扣
    押（沒收）物品處分命令2紙可佐，其中海洛因4包、安非他
    命4包分別據法務部調查局、內政部警政署刑事警察局鑑驗
    在案，有法務部調查局鑑定通知書、內政部警政署刑事警察
    局鑑定書各1紙存卷足參。再查，本院依職權將上開扣得之
    攪拌器1台送法務部調查局鑑驗，結果發現該攪拌器有海洛
    因殘留，此有法務部調查局鑑定書1紙附卷可憑，被告於警
    訊時辯稱該攪拌器用以研磨咖啡豆云云，益顯其心虛。再該
    等證物若與證人丁○○、乙○○（指94年5月16日上午之偵
    訊證詞）、戊○○於偵訊時、證人己○○於偵訊、本院審理
    時之證詞及通聯譯文、雙向通聯紀錄強為割裂，固可導致被
    告所辯之上開扣案海洛因、安非他命之重量非屬鉅量，可能
    係供其自己施用，電子秤則可能係供自己施用毒品時所備便
    秤重之用，夾鏈袋可能係供被告自行分裝自己欲施用之毒品
    或作其他任何用途，然任一刑事案件（民事案件亦然）中所
    包含之所有證據均應統一觀察，作整體之綜合判斷，方能探
    知事實真象，無強將各類證據如人證、物證、情況證據、直
    接證據、間接證據、積極證據、消極證據強為割裂之理，否
    則即失證據推理之功能，是非曲直將無從憑斷，因是，前開
    為警扣案之上開各項物品，在本案之證據綜合評價體系中，
    自得做為證人丁○○、乙○○、戊○○、己○○指述渠等毒
    品上源為被告之補強證據（遑論本案尚有通聯譯文、雙向通
    聯紀錄）。
綜上所陳，被告之辯詞均無從採信，被告所犯販賣第一級、第二
級毒品、轉讓第一級毒品之犯行，均堪以認定。
二、核被告所為，係犯毒品危害防制條例第四條第一項、第二項
    之販賣第一級毒品、第二級毒品罪、第八條第一項之轉讓第
    一級毒品罪。又被告前後多次販賣第一級毒品、二次販賣第
    二級毒品，各時間緊接，所犯各係構成要件相同之罪名，各
    顯係基於概括之犯意而為之；被告行為後，刑法第五十六條
    連續犯之規定，業於94年1月7日修正公布刪除，並於95年7
    月1日施行，則被告之犯行，因行為後新法業已刪除連續犯
    之規定，此刪除雖非犯罪構成要件之變更，但顯已影響行為
    人刑罰之法律效果，自屬法律有變更，依新法第2條第1項規
    定，比較新、舊法結果，仍應適用較有利於被告之行為時法
    律即舊法論以連續犯（最高法院95年第8次刑事庭會議決議
    照），並依修正前刑法第五十六條之規定各加重其刑，然毒
    品危害防制條例第四條第一項、第二項之罪之法定刑其中為
    死刑或無期徒刑者，依法不得再加重。被告所犯上開各罪，
    犯意各別、罪名有異，應分論併罰之。修正後刑法第五十九
    條之刑之酌減之規定較諸修正前刑法第五十九條之規定嚴格
    ，依刑法第二條第一項前段，自應適用修正前刑法第五十九
    條之規定；衡諸被告每次販賣毒品之價格及每次均販賣一小
    包，可見其每次販賣之數量恆非鉅量等情，本院認即使課該
    被告以毒品危害防制條例第四條第一項、第二項之罪之法定
    最低本刑仍屬過重，爰依修正前刑法第五十九條之規定酌減
    其刑，並先加後減。爰審酌被告年輕力盛，不知努力工作，
    反販毒予他人、渠之販毒及轉讓毒品行為對國人健康危害甚
    鉅、販毒之期間、次數、所得與數量、犯後態度等一切情狀
    ，量處如主文所示之刑；修正後刑法第2條第1項規定：「行
    為後法律有變更者，適用行為時之法律。但行為後之法律有
    利於行為人者，適用最有利於行為人之法律」，被告行為後
    ，刑法第51條業於民國94年1月7日修正公布，並於95年7月1
    日施行，修正前刑法第51條規定：「數罪併罰，分別宣告其
    罪之刑，依左列各款定其應執行者：」其中第5款規定：「
    宣告多數有期徒刑者，於各刑中之最長期以上，各刑合併之
    刑期以下，定其刑期。但不得逾二十年。」修正後刑法第51
    條第5款規定：「宣告多數有期徒刑者，於各刑中之最長期
    以上，各刑合併之刑期以下，定其刑期。但不得逾三十年。
    」比較結果，修正後刑法並非較有利於行為人，依刑法第2
    條第1項前段之規定，仍應依修正前刑法，定其應執行之刑
    。扣案之第一級毒品海洛因肆包（淨重肆點柒貳公克）、第
    二級毒品安非他命肆包（驗前總淨重拾陸點參柒公克），均
    應依毒品危害防制條例第十八條第一項前段規定，宣告沒收
    銷燬之。扣案之電子磅秤壹台、攪拌器壹台、分裝袋壹佰柒
    拾貳只、未扣案之插用0000000000門號之行動電話壹支，均
    為被告所有，為其自承明確，雖被告否認用之販毒，然本院
    已然認定其販賣海洛因、安非他命如上，該等物品自屬被告
    販毒所用之物（然攪拌器一台僅屬販賣海洛因所用之物），
    再其中被告所有之0000000000門號之行動電話壹支，依上所
    述，復係被告轉讓海洛因予戊○○時用以聯絡之工具，又被
    告未扣案之販賣海洛因所得壹萬參仟元（1000＋1000＋2000
    ＋1000＋2000＋2000＋1000＋1000＋2000）及販賣安非他命
    所得（1000＋1500）貳仟伍佰元，均為被告販賣毒品之所得
    ，該等屬被告所有而供販毒所用之物、轉讓毒品所用之物與
    因犯罪所得之財物，均應依毒品危害防制條例第十九條第一
    項之規定，宣告沒收，如全部或一部不能沒收前開未扣案之
    因犯罪所得之財物時，以其財產抵償之；如全部或一部不能
    沒收前開未扣案之販毒、轉讓毒品所用之物時，則追徵其價
    額。
三、公訴意旨另以：94年2月3日下午4時許，經乙○○以0000000
    0門號，撥打被告所使用之前開門號，向被告購買海洛因，
    被告隨後在基隆市○○區○○路117巷之迴車道附近，以2千
    元之價格，販賣海洛因1包予乙○○，因認其另涉犯毒品危
    害防制條例第四條第一項之販賣第一級毒品毒品罪嫌。按犯
    罪事實應依證據認定之，無證據不得認定其犯罪事實；不能
    證明被告犯罪者，應諭知無罪之判決，刑事訴訟法第一百五
    十四條第一項、第三百零一條第一項分別定有明文。經查：
    依被告使用之0000000000門號通聯紀錄顯示，94年2月3日下
    午1時38分乙○○以0000000000的電話與被告聯絡，最後一
    通係該日下午5時43分，被告之基地台位置都在基隆市○○
    區○○街附近、基隆市○○區○○街333巷附近、基隆市○○區○○路及壽山路，乙○○所使用之0000000000門號基地
    台於同日下午3時56分至下午4時22分止，基地台有在基隆市
    中正區○○路、仁愛區○○路、忠一路、安樂區○○路，可
    見被告與乙○○二人於上開區段之時間內之基地台位置均無
    在基隆市○○區○○路附近，是證人乙○○之偵訊證詞指述
    被告於上開時、地販賣海洛因予伊，自有可疑。此外，復查
    無其他積極證據證明被告涉犯公訴人所指上開犯行，揆諸首
    開法條，本應諭知無罪之判決，然此部分果若成罪則與前開
    論罪之販賣海洛因犯行，有連續犯裁判上一罪之關係，自不
    另為無罪之諭知，附此敘明。
據上論斷，應依刑事訴訟法第二百九十九條第一項前段，毒品危
害防制條例第四條第一項、第二項、第八條第一項、第十八條第
一項前段、第十九條第一項，刑法第二條第一項前段、第十一條
、修正前第五十六條、修正前第五十九條、修正前第五十一條第
五款，判決如主文。
本案業經檢察官甲○○到庭執行職務
中    華    民    國    95    年    9     月    12    日
                  刑事第四庭審判長法    官  鄭景文
                                  法    官  林淑鳳
                                  法    官  曾雨明
以上正本證明與原本無異。
對於本件判決如有不服，應於收受送達後10日內，向本院提出上
訴書狀，上訴於臺灣高等法院。
中    華    民    國    95    年    9     月    20    日
                                  書 記 官  王靜敏
附錄法條：
毒品危害防制條例第4條第1項、第2項：
製造、運輸、販賣第一級毒品者，處死刑或無期徒刑；處無期徒
刑者，得併科新臺幣 1 千萬元以下罰金。
製造、運輸、販賣第二級毒品者，處無期徒刑或 7 年以上有期徒
刑，得併科新臺幣 7 百萬元以下罰金。
製造、運輸、販賣第三級毒品者，處 5 年以上有期徒刑，得併科
新臺幣 5 百萬元以下罰金。
製造、運輸、販賣第四級毒品者，處 3 年以上 10 年以下有期徒
刑，得併科新臺幣 3 百萬元以下罰金。
製造、運輸、販賣專供製造或施用毒品之器具者，處 1 年以上 7
年以下有期徒刑，得併科新臺幣 1 百萬元以下罰金。
前五項之未遂犯罰之。
毒品危害防制條例第8條第1項：
轉讓第一級毒品者，處 1 年以上 7 年以下有期徒刑，得併科新
臺幣 1 百萬元以下罰金。
轉讓第二級毒品者，處 6 月以上 5 年以下有期徒刑，得併科新
臺幣 70 萬元以下罰金。
轉讓第三級毒品者，處 3 年以下有期徒刑，得併科新臺幣 30 萬
元以下罰金。
轉讓第四級毒品者，處 1 年以下有期徒刑，得併科新臺幣 10 萬
元以下罰金。
前四項之未遂犯罰之。
轉讓毒品達一定數量者，加重其刑至二分之一，其標準由行政院
定之。


司法院資訊處製作；財團法人民間司法改革基金會備份。
